臺灣板橋地方法院民事裁定              100年度抗字第143號
抗  告  人  賴宥瑀即賴如真
相  對  人  廖秀娥
上列抗告人因與相對人廖秀娥間拍賣抵押物事件，對於中華民國
100年7月22日本院100年度司拍字第325號所為裁定，提起抗告，
裁定如下：
    主  文
抗告駁回。
抗告程序費用新台幣壹仟元由抗告人負擔。
    理  由
一、按抵押權人，於債權已屆清償期，而未受清償者，得聲請法
    院拍賣抵押物，就其賣得價金而受清償，民法第873 條定有
    明文。上開條文，依民法第881條之17之規定，最高限額抵
    押權準用之。又依民法物權篇施行法第17條之規定，於民法
    物權篇修正施行即民國96年9月28日前所設定之最高限額抵
    押權，亦適用民法第881條之17之規定。次按聲請拍賣抵押
    物，原屬非訟事件，祇須其抵押權已經依法登記，並登記之
    清償期已屆滿而未受清償時，法院即應為許可拍賣抵押物之
    裁定；如對於此項法律關係有爭執時，亦應由有爭執之人另
    行提起訴訟，以求解決，不得僅依抗告程序聲明其爭執，並
    據為廢棄拍賣抵押物裁定之理由（最高法院70年度臺抗字第
    197號裁定意旨、最高法院51年10月8日民刑庭總會決議〈三
    〉可資參照）。
二、查設定義務人賴如真（改名賴宥瑀）於民國95年11月17日提
    供原裁定附表所示之不動產設定本金最高限額新台幣（下同
    ）150萬元之抵押權予相對人，擔保賴如真及案外人賴皇安
    之未來借款債務，嗣賴皇安向相對人借款780萬元，清償期
    為97年5月15日，茲已屆清償期而未清償，爰聲請准許拍賣
    抵押物等情，有相對人提出他項權利證明書、不動產登記簿
    謄本、抵押權設定契約書、借據為證，原裁定據以准許相對
    人拍賣抵押物之聲請，即無不合。
三、抗告意旨略以：相對人所主張之780萬元債權已不存在，與
    拍賣抵押物須屆清償期而未清償之要件不合，原裁定准許拍
    賣顯然有誤等語。經查，相對人所提出之借據與其所述借款
    情形相符，從形式上堪認上開借據為借款之憑證，且已屆清
    償期。按法院所為准駁聲請拍賣扺押物之裁定，無確定實體
    法上法律關係存否之性質，只須其抵押權已經依法登記，且
    債權已屆清償期而未受清償，法院即應為准許拍賣抵押物之
    裁定，已如前述，抗告人就系爭抵押權所擔保之債權是否已
    不存在等實體爭執事項，依首揭說明，應另行起訴解決，不
    得僅依抗告程序聲明其爭執，並據為廢棄拍賣裁定之理由，
    是本件抗告難認有理由，應予駁回。
四、據上論結，本件抗告為無理由，依非訟事件法第46條、第21
    條第2項，民事訴訟法第495條之1第1項、第44 9條第1項、
    第95條、第78條，裁定如主文。
中    華    民    國   100    年    8     月    30    日
                  民事第三庭      法  官  陳映如
以上正本係照原本作成。
如不服本裁定，僅得於收受本裁定正本送達後10日內，以適用法
規顯有錯誤為理由，向本院提出再抗告狀（須附繕本1 份及繳納
再抗告裁判費新臺幣1,000 元），經本院許可後始可再抗告。
中    華    民    國   100    年    8     月    30    日
                                  書記官  林勁丞